臺灣高等法院高雄分院刑事判決　　　　94年度上訴字第1648號
　　上訴人　臺灣高雄地方法院檢察署檢察官
　　被　告　　　甲○○
　選任辯護人　　鄭淑貞　　律師
上列上訴人因被告妨害公務案件，不服臺灣高雄地方法院94年度
易字第1461號中華民國94年10月7日第一審判決（起訴案號：臺
灣高雄地方法院檢察署94年度偵字第15839 號），提起上訴，本
院判決如下：
    主  文
上訴駁回。
    理  由
一、公訴意旨略以：被告甲○○於民國（下同）86年6 月7 日7
    、8 時許，僱用趙清隆與3 位姓名年籍不詳之成年男子，在
    屏東縣境荖濃溪里港大橋下游1100公尺處之行水區內河川公
    地，由該3 名男子駕駛怪手及卡車，盜採該處砂石約180 立
    方公尺出售牟利，嗣於當日12時30分許，為屏東縣政府水利
    局第七工程處人員會同屏東縣警察局當場查獲並扣得甲○○
    所有供犯罪所用之KOMATSU-300 號挖土機1 部後，由屏東縣
    警察局於同日委託甲○○保管該扣案之挖土機。嗣該案由臺
    灣屏東地方法院以86年度訴字第712 號判決甲○○有期徒刑
    1 年，併諭知沒收該KOMATSU-300 號挖土機1 部，且經臺灣
    高等法院高雄分院87年度上易字第145 號判決上訴駁回確定
    。詎甲○○明知上開扣押保管之KOMATSU-300 號挖土機1 部
    係公務員委託其掌管之物品，竟於不詳時地，隱匿上開受託
    保管之挖土機。嗣經臺灣屏東地方法院檢察署檢察官自94年
    4 月4 日起至同年5 月11日止，多次令甲○○交付上開挖土
    機以執行沒收處分時，甲○○均無法提出，始知上情，因認
    被告甲○○涉有刑法第138 條之隱匿公務員委託第三人掌管
    物品罪嫌。
二、公訴人認被告甲○○涉有隱匿公務員委託掌管之物品罪嫌，
    係以：(一)被告甲○○坦承於上開時地受託保管扣案之KOMATS
    U-300 號挖土機1 部且無法提出上開挖土機供執行沒收，被
    告雖辯稱挖土機係其入監執行時失竊，惟被告甲○○自承該
    挖土機係其工作必備之機具，且是借貸購買，足見該挖土機
    對被告甚為重要，衡情，被告甲○○應極盡所能維護保管，
    實不可能在入獄後未託人注意保管，更不可能在知悉失竊後
    未報警協尋生財器具，是被告甲○○所辯，顯違常情，委無
    可採，足認該挖土機應為被告甲○○所隱匿；(二)復有證人許
    春連證詞以證明被告於92年6 、7 月間尚持有扣案之挖土機
    ，但被告甲○○未說明挖土機之去向，難認該挖土機係被他
    人竊取；(三)亦有卷附之保管條，足以證明被告甲○○於86年
    6 月7 日受警員委託保管扣案之KOMATSU-300 型號挖土機1
    部；(四)並有臺灣屏東地方法院86年度訴字第712 號判決書及
    臺灣高等法院高雄分院87年度上易字第145 號判決書以證明
    被告因違反水利法案件，經判決有期徒刑1 年，併諭知沒收
    受託保管之挖土機1 部等語，為其論據。
三、訊之被告甲○○堅決否認隱匿公務員委託掌管之物品挖土機
    ，辯稱：我係臨時因被通緝在路上查獲而入監服刑，且家人
    與我從事不同行業，沒有辦法請他人看顧系爭挖土機，因為
    怪手沒有車牌，加上我對此行業失望，賠了很多錢，不打算
    繼續從事這行業，所以沒有報警等語。經查：
（一）被告甲○○固於86年6 月7 日受屏東縣警察局刑警隊員警
      委託保管系爭KOMATSU-300 號挖土機1 部，且直至94年4
      月4 日臺灣屏東地方法院檢察署以屏檢瑞敬92執緝343 字
      第6684號函命於文到15日內提出上開受託保管之挖土機，
      而被告迄未能交出，此有保管條及臺灣屏東地方法院檢察
      署函在卷（見臺灣屏東地方法院檢察署94年他字第256 號
      卷第8 、9 頁）可憑，是本件應審究者是被告甲○○是否
      有意隱匿該挖土機。
（二）依證人許春連於偵查中陳稱：僅在92年6 、7 月間看過很
      多次該挖土機停在里港溪的堤防邊，但沒有看到被告，旁
      邊沒有圍起來，但是有放幾個警示三角錐，從92年7 月後
      就未曾看過，不知挖土機到哪裡去了等語（見94年度偵字
      第15839 號卷第9 頁）。因證人許春連於92年6 、7 月間
      看到系爭挖土機放置在里港溪堤防邊，但並未同時見到被
      告甲○○正使用該挖土機，是證人許春連之證詞僅能證明
      系爭挖土機在92年6 、7 月間仍放置在里港溪堤防邊，於
      92年7 月後則未放置在里港溪堤防邊，至於是否為被告甲
      ○○隱匿或為他人移置等，並無法得知。
（三）另參以卷附之臺灣高等法院被告前案紀錄表顯示：被告係
      於92年7 月26日入監受刑事執行，於93年10月14日假釋出
      監，於94年6 月19日假釋期滿而執行完畢，且確係因遭通
      緝而緝獲執行等情，準此，被告甲○○自86年6 月7 日起
      受託保管系爭挖土機迄今已逾8 年，其間歷經1 年3 月之
      入監服刑，均未獲通知提出受保管之挖土機，直至94年4
      月4 日受臺灣屏東地方法院檢察署函令才受命提出，則該
      挖土機在被告甲○○在路上突遭緝獲入監執行時，是否仍
      能為妥適保管，應有疑問，則被告甲○○辯稱在入監服刑
      期間該挖土機遭竊等語，並非違背事理而不可置信之事。
（四）刑法第138 條所處罰之「隱匿」行為，依刑法第12條之規
      定，自應以「故意」為限，則受公務員委託保管之人未盡
      其責致受託保管之物品逸出其實力支配範圍而無法交還公
      務員時，因保管物品脫離保管人實力支配範圍之原因不一
      ，諸如隱匿、丟棄、遭竊、流失等，自難謂保管人無法提
      出即係隱匿，自應先探究其無法提出保管物品之原因是否
      係保管人故意隱匿不提出，而不能一概論以構成刑法第
      138 條所規定之「隱匿」行為。本件被告甲○○既於92年
      7 月26日入監服刑，而檢察官遲至94年4 月4 日起，才多
      次命被告甲○○提出該待沒收挖土機，因被告甲○○既已
      入監服刑1 年多，而該挖土機是放置在里港溪堤防邊，久
      無人保管，本易失竊，自難遽謂被告甲○○無法提出該挖
      土機，即係遭被告甲○○隱匿。
    綜上所述，因被告甲○○入監服刑，而該挖土機原是放置在
    里港溪堤防邊，久無人保管，本易失竊，被告甲○○係於92
    年7 月26日入監服刑1 年3 個月，檢察官遲至94年4 月4日
    ，才命被告甲○○提出該待沒收挖土機，距被告甲○○入監
    服刑1 年餘後，尚難遽謂被告甲○○隱匿該沒收物，此外復
    查無其他確切証据証明被告甲○○有隱匿該待沒收之挖土機
    ，其犯罪即屬不能証明。
四、原審以不能証明被告甲○○犯罪，依法諭知無罪，核無不合
    ，檢察官上訴指摘原判決不當，為無理由，應予駁回。
據上論結，應依刑事訴訟法第368 條，判決如主文。
本案經檢察官陳國全到庭執行職務。
中　　華　　民　　國　　94　　年　　12　　月　　30　　日
                  刑事第六庭    審判長法  官  王憲義
                                      法  官  李璧君
                                      法  官  張盛喜
以上正本證明與原本無異。
檢察官如不服本判決應於收受本判決後10日內向本院提出上訴書
狀，其未敘述上訴理由者，並得於提起上訴後10日內向本院補提
理由書狀（均須按他造當事人之人數附繕本）「切勿逕送上級法
院」。
被告不得上訴。
中　　華　　民　　國　　94　　年　　12　　月　　30　　日
　　　　　　　　　　　　　　　　　　　書記官  林明威
